臺灣高等法院交通事件裁定　　　　　　 94年度交抗字第100號
抗　告　人
即受處分人　甲○○
右抗告人因違反道路交通管理處罰條例案件，不服臺灣士林地方
法院，中華民國94年1月6日所為裁定（93年度交聲字第1611號）
，提起抗告，本院裁定如左：
    主  文
抗告駁回。
    理  由
一、原處分意旨略以：抗告人即受處分人甲○○於民國九十三年
    八月二十日十七時四十二分許，駕駛車號八Ｓ－八三０五號
    自小客車，在臺北市○○○路○段與貴陽路一段路口，因駕
    駛汽車未繫安全帶經警見狀攔停舉發「汽車行駛於道路上，
    其汽車駕駛人未繫安全帶」之違規行為，經原處分機關爰依
    道路交通管理處罰條例第三十一條第一項處罰鍰新臺幣（下
    同）一千五百元等語。
二、原裁定意旨略以：受處分人甲○○對於前揭時、地，經警舉
    發「汽車行駛於道路上，汽車駕駛人未繫安全帶」之違規情
    事雖不否認。惟仍以：員警當時究竟於「行駛中見狀攔停」
    ？亦或「遇紅燈暫停」？車輛行駛中，員警如何透過深色玻
    璃見到車內駕駛人未繫安全帶。當時於路口紅燈暫停時，因
    要往後座取物乃先脫安全帶，員警適在路口上看見上前取締
    ，員警究係見狀攔停或當場攔停，原處分實屬違誤云云。經
    查，前揭道路交通管理處罰條例條文之立法目的，乃在維護
    駕駛及前座乘客之安全，故該條所謂「行駛」自非僅指車輛
    於道路上「移動」而已，只要車輛尚處於有動力且隨時準備
    移動之情況當亦屬之，故若只是於道路上停等車位或停等紅
    燈，車輛既未熄火而仍有動力，且隨時處於將起步移動之狀
    態，未繫安全帶顯仍具有一定之行車危險性，受處分人所為
    仍與前開規定有違，本件受處分人確有前述交通違規之事實
    至為明確等語。
三、抗告意旨略以：受處分人僅稱於路口停等紅燈時，因後座取
    物乃取下安全帶，車輛是否係熄火狀態，卷內資料無一語提
    及，何以逕認定車輛係處於「未熄火而仍有動力，隨時可起
    步之狀態」，想必是自行推定之事實。再者，縱未曾熄火，
    但車輛既未處於行駛之狀態，即與交通安全無關；況暫停時
    脫下安全帶取物，事所恆有，亦屬處於隨時可以繫上之狀態
    ，於交通安全之維護亦屬無虞，又何來可罰之危險性？原裁
    定適用法條，解釋法律，實不近情理等語。
四、按汽車行駛於道路上，其汽車駕駛人或前座乘客未繫安全帶
    者，處駕駛人新臺幣一千五百元罰鍰，道路交通管理處罰條
    例第三十一條第一項定有明文。且行車前，駕駛人及前座乘
    客均應繫妥安全帶，道路交通管理處罰條例第九十二條第一
    項條文授權制定之道路交通安全規則第八十九條第一項第五
    款亦有明文。前揭道路交通管理處罰條例之規定，其立法目
    的乃在維護汽車駕駛人及前座乘客之安全，減輕車輛受外力
    （包括車輛前方、後方）碰撞時撞擊力對於駕駛人及前座乘
    客所致傷害之程度，以維護其等生命、身體之安全，該條所
    稱之「行駛」，只要車輛已自路邊起動引擎，行駛至道路上
    ，在道路上處於有動力或可隨時發動引擎使有動力而可隨時
    移動之情況即屬之，包括在路口暫停等待行車號誌之情形，
    並不僅以車輛於道路上實際在「移動」中為限，此觀道路交
    通安全規則第九十一條、第一百零二條第二款、第十一款、
    第十二款、第一百零四條、第一百零六條第五款所規定之「
    行車」、「行駛」、「行進」、「迴車」等觀念均包括汽車
    「暫停」之狀況自明。受處分人雖辯稱於路口停等紅燈時，
    因後座取物乃取下安全帶，車輛是否係熄火狀態，卷內資料
    無一語提及，何以逕認定車輛係處於「未熄火而仍有動力，
    隨時可起步之狀態」等語。惟查受處分人於向交通機關申訴
    至原審審理期間，根本未曾抗辯其車輛當時係處於熄火狀態
    ，此有原審卷所附之申訴書、異議狀可稽，且汽車於路口前
    暫停等待燈號轉換，車輛未熄火處於有動力隨時可移轉之狀
    態，乃社會上一般之生活經驗，受處分人於原審提出之異議
    狀既自承稱：本件實際係路口紅燈暫停，因後座取物先脫下
    安全帶云云，無一語提及關掉引擎熄火之事，則原審法院認
    定受處分人駕駛之車輛當時未熄火而處於有動力隨時可移動
    之狀態，自無不當。且受處分人既係在路口前之道路上暫停
    等待路口燈號轉換，是不論其當時有無關掉汽車引擎，皆仍
    處於前述車輛行駛之狀態，無解於其上揭違規之責任。受處
    分人又辯稱：其縱未曾熄火，但車輛既未處於行駛之狀態，
    即與交通安全無關，無可罰危險性云云。惟上揭規定之立法
    意旨業見前述，受處分人既有違規之事實，即應受處罰，且
    此一規定係為維護汽車駕駛人（即受處分人本人）及前座乘
    客之生命、身體安全所必要，如何能以為求自己一時方便，
    未實際發生交通事故為由，希冀免責！受處分人抗告理由要
    屬曲解法律，其不知自我反省之態度，實不足取。
五、綜上，受處分人確有前述交通違規之事實至為明確。原處分
    機關依據道路交通管理處罰條例第三十一條第一項規定，裁
    處受處分人罰鍰一千五百元，核無不當，原審法院駁回受處
    分人之聲明異議，於法亦無不合，受處分人抗告意旨仍徒憑
    己意，曲解法律，無足可採，其抗告核無理由，應予駁回。
六、據上論結，應依道路交通管理處罰條例第八十九條，道路交
    通案件處理辦法第二十六條，刑事訴訟法第四百十二條，裁
    定如主文。
中　　華　　民　　國　　94　　年　　2 　　月　　25　　日
                  交通法庭審判長法　官  李文成
　　　　　　　　　　　　　　　　法  官  官有明
　　　　　　　　　　　　　　　　法  官  王復生
以上正本證明與原本無異。
不得再抗告。
                                書記官  王宜玲
中　　華　　民　　國　　94　　年　　3 　　月　　3 　　日
